【裁判字號】    99,訴,189
【裁判日期】    990429
【裁判案由】    確認清算人委任關係不存在
【裁判全文】
臺灣板橋地方法院民事判決               99年度訴字第189號
原      告  甲○○
被      告  王子窯業股份有限公司
法定代理人  丙○○
            乙○○
上列當事人間請求確認清算人委任關係不存在事件，於中華民國
99年4月15日言詞辯論終結，本院判決如下：
    主          文
確認原告與被告王子窯業股份有限公司間之清算人之委任關係不
存在。
訴訟費用由被告負擔。
    事 實 及 理 由
壹、程序方面：
一、按「公司之清算，以董事為清算人。但本法或章程另有規定
    或股東會另選清算人時，不在此限。」，公司法第322條第1
    項定有明文。經查，本件被告王子窯業股份有限公司業經經
    濟部以民國93年7月6日經授中字第09334695810號函廢止公
    司登記，此有該公司變更登記表影本在卷可參（見本院卷第
    23至24頁），則被告王子窯業股份有限公司既經主管機關廢
    止公司登記，即應進行清算，而被告王子窯業股份有限公司
    之章程別無其他規定，則自應以全體董事為該公司之清算人
    ，而於本件中則應以清算人即全體董事為被告王子窯業股份
    有限公司之法定代理人，合先敘明。
二、又按訴狀送達後，原告不得將原訴變更或追加他訴，但有請
    求之基礎事實同一之情形者，不在此限，民事訴訟法第255
    條第1項第2款定有明文。本件原告起訴時原聲明請求確認原
    告與被告間之董事委任關係不存在等語，嗣於訴訟繫屬中，
    於99年4月15日言詞辯論期日當庭變更其聲明為請求確認原
    告與被告間之清算人之委任關係不存在等語，核其所為訴之
    變更、追加，合於前揭法條規定，應予准許，亦先敘明。
貳、當事人之主張：
一、原告方面：
    聲明：確認原告與被告王子窯業股份有限公司間之清算人之
    委任關係不存在。
    其陳述及所提出之證據如下：
    緣原告為被告公司之董事及股東，原告於84年出借名義予被
    告公司丙○○先生登記為被告公司之董事及股東，但於85年
    已將股權返還公司丙○○先生，同時請辭董事一職，並要求
    儘速辦理經濟部之變更登記。然被告公司法定代理人丙○○
    遺漏辦理經濟部變更登記事項，因此自85年原告不存在為該
    公司之股東或董事身分，且該登記已足致原告之法律地位有
    受侵害之危險，依法有除去之必要等語。並提出經濟部工廠
    登記證、王子窯業股份有限公司股東名簿、公司及分公司基
    本資料查詢（明細）、戶籍謄本、公司變更登記表等影本為
    證據。
二、被告方面：
    其聲明及陳述略以：被告對於原告的訴之聲明變更沒有意見
    ，對於原告所主張之事實經過也沒有意見等語，聲明請求駁
    回原告之訴。
參、得心證之理由：
    原告主張其業已辭去被告公司董事職務一節，為到場之部分
    被告公司之法定代理人所不爭執，則原告上開主張自堪信為
    真實。原告既已喪失被告公司之董事身分，惟因其於主管機
    關之公司登記事項內容仍為被告公司之董事，而於被告公司
    開始清算程序後，當然成為被告公司之清算人，則原告對於
    此一事實應有確認之利益。從而，原告起訴請求確認其與被
    告間之清算人委任關係不存在，應認為有理由，應予准許。
肆、結論：原告之訴為有理由，依民事訴訟法第78條判決如主文
    。
中    華    民    國    99    年    4     月    29    日
                  民事第一庭  法  官  許瑞東
以上正本證明與原本無異
如對本判決上訴，須於判決送達後20日內向本院提出上訴狀
中    華    民    國    99    年    4     月    29    日
                              書記官  賴玉芬

司法院資訊處製作；財團法人民間司法改革基金會備份。
